【裁判字號】    90,訴,99
【裁判日期】    901031
【裁判案由】    廣播電視法
【裁判全文】
臺北高等行政法院判決                                  九十年度訴字第九九號
                              .
    原      告  東森華榮傳播事.
                業股份有限公司
                原東森傳播事.
                業股份有限公司）
    代  表  人  甲○○董事長.
    被      告  行政院新聞局
    代  表  人  蘇正平（局長）
    訴訟代理人  丙○○
                乙○○
右當事人間因廣播電視法事件，原告不服行政院新聞局中華民國八十九年十月二十四
日八十九聞訴字第一六七一五號訴願決定，提起行政訴訟。本院判決如左：
    主  文
原告之訴駁回。
訴訟費用由原告負擔。
    事  實
緣原告所製播之「東森新聞台」、「東森綜合台」頻道於民國（以下同）八十八年六
月二日十八時、十八時三十分播放之「東森六點新聞」、「東森晚間新聞」節目，在
報導標題為「十小時內性交二五一次，女子刷新世界紀錄」新聞時，畫面中出現一名
全裸男子撫摸生殖器官之鏡頭（以下簡稱系爭新聞），顯已違反廣播電視法第二十一
條第四款及同法第二十九條之一規定，被告爰依同法第四十五條之二處以罰鍰三萬元
（折合新台幣九萬元）。原告不服，提起訴願，遭駁回後，遂向本院提起行政訴訟。
茲摘敘兩造之訴辯意旨如左：
甲、原告方面：
    原告未於言詞辯論期日到場，據其提出之書狀，聲明、陳述如左：
一、聲明：求為判決
１、訴願決定及原處分均撤銷。
２、訴訟費用由被告負擔。
二、陳述：
１、按「當事人主張事實，須負舉證責任，倘所提出之證據，不足為其主張事實之證
    明，自不能認其主張之事實為真實。又行政官署對於人民有所處罰，必須確實證
    明其違法之事實。倘不能確實證明違法事實之存在，其處罰即不能認為合法。」
    ，原行政法院（現改制為最高行政法院）三十九年判字第二號判例著有明文。經
    查，被告以原告播出之系爭新聞內容傷害兒童身心健康為由，處分原告，惟其並
    未就兒童身心健康受有何種傷害？予以說明，亦未舉證證明確有兒童身心健康受
    到傷害，僅以單純之主觀認定，即對原告為處分，被告所為處分顯有理由不備之
    違法。
２、再被告審認傷害兒童身心健康之新聞畫面，於系爭新聞中僅為一短暫、模糊之鏡
    頭，如非反覆、仔細觀看，實難看到所謂傷害兒童身心健康之畫面。而一般社會
    大眾要無將新聞節目錄製並反覆觀看之可能，被告以一短暫、遠距且模糊，而不
    易為社會大眾所辨識之新聞畫面，即認定有傷害兒童身心健康之結果，原處分顯
    不合理。
３、綜上所陳各節，請判決如原告訴之聲明。
乙、被告方面：
一、聲明：求為判決駁回原告之訴。
二、陳述：
１、按廣播電視法第二十九條之一規定：廣播電視節目供應事業之設立，應經新聞局
    許可，其節目內容及有關管理事項準用第二十一條、第二十五條、第二十八條及
    第三十四條之規定。復按同法第二十一條第四款規定：廣播電視節目內容，不得
    傷害兒童身心健康。違反者，依同法第四十五條之二規定：違反第二十九條之一
    之規定，經營、策劃、製作、發行或託播廣播電視節目、廣告、錄影節目帶者，
    處三千元以上、三萬元以下罰鍰，並沒入其節目。
２、查原告製播之「東森新聞台」及「東森綜合台」頻道，分別於八十八年六月二日
    十八時、十八時三十分播放之「東森六點新聞」、「東森晚間新聞」節目中，於
    報導標題為「十小時內性交二五一次女子刷新世界紀錄」新聞時，畫面中出現一
    名全裸男子撫摸生殖器官之鏡頭。上述事實，顯已違反廣播電視法第二十一條第
    四款暨第二十九條之一規定，被告爰依同法第四十五條之二規定予以處分，認事
    用法並無不當。
３、原告於所屬頻道播放系爭新聞，其畫面出現一名全裸男子撫摸生殖器官之鏡頭，
    為原告所不爭。該畫面雖短暫且模糊，但尚非不能辨識，將之置於全家共賞之晚
    間新聞時段中播放，勢必對兒童及少年身心健康、人格成長等產生不良影響。原
    告係廣播電視節目供應事業，對於其節目內容本應注意有無傷害兒童身心健康之
    情形，其於晚間新聞時段播放，影響層面甚大，自應負法律責任，被告依法處分
    ，無違原行政法院三十九年判字第二號判例之意旨。
４、綜上論述，原告違反廣播電視法規定之事實甚為明確，被告於認事用法上並無違
    誤。原告所持理由，實不足採，請判決駁回原告之訴。
    理  由
一、本件原告經合法通知，未於言詞辯論期日到場，核無行政訴訟法第二百十八條準
    用民事訴訟法第三百八十六條各款所列之情事，爰依被告之聲請，由其一造辯論
    而為判決，合先敘明。
二、按「廣播電視節目供應事業之設立，應經新聞局許可，其節目內容及有關管理事
    項準用第二十一條、第二十五條、第二十八條及第三十四條之規定。」、「廣播
    、電視節目內容，不得有左列情形之一：．．．四  傷害兒童身心健康。」、「
    違反第二十九條之一之規定，經營、策劃、製作、發行或託播廣播電視節目、廣
    告、錄影節目帶者，處三千元以上、三萬元以下罰鍰，並沒入其節目。」，廣播
    電視法第二十九條之一、第二十一條第四款、第四十五條之二分別定有明文。
三、查原告所製播之「東森新聞台」、「東森綜合台」頻道於八十八年六月二日十八
    時、十八時三十分播放之「東森六點新聞」、「東森晚間新聞」節目，在報導標
    題為「十小時內性交二五一次，女子刷新世界紀錄」新聞時，畫面中出現一名全
    裸男子撫摸生殖器官之鏡頭之事實，為原告所不爭執，自堪信為真實。
四、本件原告訴稱：被告未舉證證明兒童身心健康受有何種傷害，僅以單純之主觀認
    定，即對原告為處分，被告所為處分顯有理由不備之違法。又系爭新聞中僅為一
    短暫、模糊之鏡頭，如非反覆、仔細觀看，實難看到所謂傷害兒童身心健康之畫
    面。而一般社會大眾要無將新聞節目錄製並反覆觀看之可能，被告以一短暫、遠
    距且模糊，而不易為社會大眾所辨識之新聞畫面，即認定有傷害兒童身心健康之
    結果，原處分顯不合理。為此，請判決將訴願決定及原處分均撤銷云云。惟：
１、按廣播電視節目供應事業之設立，應經新聞局許可，其節目內容及有關管理事項
    準用廣播電視法第二十一條、第二十五條、第二十八條及第三十四條之規定，為
    廣播電視法第二十九條之一所明定。同法第二十一條第四款復規定：「廣播電視
    節目內容，不得有傷害兒童身心健康之情形。」，違反上述規定者，依同法第四
    十五條之二規定，處廣播電視節目供應事業三千元以上、三萬元以下罰鍰，並沒
    入其節目。
２、原告係經合法設立之廣播電視節目供應事業，其所製播之「東森新聞台」、「東
    森綜合台」頻道於八十八年六月二日十八時、十八時三十分播放之「東森六點新
    聞」、「東森晚間新聞」節目中，於報導標題為「十小時內性交二五一次女子刷
    新世界紀錄」新聞時，畫面中出現一名全裸男子撫摸生殖器官之鏡頭，顯已違反
    廣播電視法第二十一條第四款及同法第二十九條之一規定。原告播出該廣告，違
    規事實洵堪認定，被告爰依同法第四十五條之二，以原告違反廣播電視法第二十
    一條第四款規定予以處分，認事用法並無不當。
３、原告於所屬頻道播放系爭新聞，其畫面中出現一名全裸男子撫摸生殖器官之鏡頭
    ，該畫面雖短暫且模糊，但尚非不能辨識，將之置於全家共賞之新聞時段中播放
    ，難謂無傷害兒童身心健康之結果。原告係廣播電視節目供應事業，對於其節目
    內容本應注意有無傷害兒童身心健康之情形，其於晚間新聞時段播放系爭新聞，
    影響層面甚大，情節匪輕，自應負法律責任。原處分依法核處，於法並無不合。
五、綜上所述，本件原告之主張均不可採，從而被告以原告製播之「東森新聞台」、
    「東森綜合台」頻道播放之「東森六點聞」、「東森晚間新聞」違反節目管理規
    定，處罰鍰三萬元（折合新台幣九萬元），揆諸首揭規定，並無違誤，訴願決定
    予以維持，亦無不合。原告徒執前詞，訴請撤銷訴願決定及原處分，並無理由，
    應予駁回。
六、兩造其餘攻擊防禦方法均與本件判決結果不生影響，故不逐一論述，併此敘明。
據上論結，本件原告之訴為無理由，爰依行政訴訟法第九十八條第三項前段、第二百
十八條，民事訴訟法第三百八十五條第一項前段判決如主文。
中    華    民    國      九十      年      十        月    三十一      日
                         臺 北 高 等 行 政 法 院  第 三 庭
                                             審判長 法  官  徐瑞晃
                                                    法  官  曹瑞卿
                                                    法  官  吳慧娟
右為正本係照原本作成。
如不服本判決，應於送達後二十日內，向本院提出上訴狀並表明上訴理由，如於本判
決宣示後送達前提起上訴者，應於判決送達後二十日內補提上訴理由書（須按他造人
數附繕本）。
中    華    民    國      九十      年      十        月    三十一      日
                                                    書記官  葉冠伸


司法院資訊處製作；財團法人民間司法改革基金會備份。
